【裁判字號】    94,上,34
【裁判日期】    950317
【裁判案由】    清償借款
【裁判全文】
臺灣高等法院花蓮分院民事判決            94年度上字第34號
上  訴  人  戊○○
訴訟代理人  丁○○
            乙○○
被 上訴 人  甲○○
訴訟代理人  李文平律師
上列當事人間請求清償借款事件，上訴人對於中華民國94年5月5
日93年度訴字第169號第一審判決，提起上訴，本院於95年 3月3
日言詞辯論終結，判決如下：
    主  文
上訴駁回。
第二審訴訟費用由上訴人負擔。
    事  實
一上訴人聲明：(一)原判決關於不利於上訴人部分廢棄。(二)前開廢
  棄部分，被上訴人在第一審之訴駁回。
二被上訴人聲明：上訴駁回。
三兩造之陳述與第一審判決記載相同者，予以引用。
四上訴人另補陳略稱：
  (一)上訴人另有10張客票交由被上訴人之夫游慶聲之帳戶內提示
    兌現，上訴人於原審未及提出，原審未一併計算。
  (二)上訴人之妻乙○○於93年 9月11日錄音中承認伊夫婦積欠被
    上訴人債務，是因為被上訴人之夫游慶聲曾經到伊家裡丟玻
    璃，伊因為害怕才承認的。
  (三)上訴人不認識李瑞珠，更未向李瑞珠借錢。
  (四)證人黃玉均在原審之證詞不實在。
五被上訴人另補陳略稱：
  (一)兩造係經過對帳後，上訴人才同意以 335萬作為清償被上訴
    人債務之金額。如果系爭支票是保證票，上訴人不可能在債
    務清償完畢後，仍不將支票取回。
  (二)從兩造於93年 9月11日協商錄音之內容觀之，上訴人已經承
    認借錢，且金額就是335萬元。
  (三)上訴人於一審言詞辯論期日已經明確陳稱：並無其他主張及
    舉證，竟於上訴後再提出其他客票為爭執，如果這些客票與
    本案有關，上訴人為何不於一審提出？事實上，上訴人於二
    審所提出之客票均係清償其餘舊欠，與本件爭執無關。
    理  由
一本件被上訴人起訴主張：上訴人曾於84至87年間多次向被上訴
  人借款，被上訴人分別以簽發支票或交付現金予上訴人之子丁
  ○○受領之方式交付借款。嗣經兩造結算後，上訴人尚有 335
  萬元借款債務尚未清償（其中 250萬元是被上訴人向李瑞珠所
  調借之資金），上訴人乃簽發金額335萬元、發票日為87年 12
  月31日之台灣土地銀行BDA0000000號支票 1紙清償，但支票到
  期後，上訴人均利用被上訴人之同情心，一再要求延期，故延
  遲迄今仍未清償，是依借款返還請求權之法律關係，求為判決
  上訴人應如數給付上開金額及自88年1月1日起至清償日止按年
  息5%計算利息之判決（被上訴人關於88年1月1日至93年 7月21
  日間之利息請求部分，已經原審判決被上訴人敗訴，被上訴人
  並未聲明不服。）；上訴人則以：伊係以其他客戶所簽發之客
  票向被上訴人調現，伊所交付之每 1張客票均已兌現，故伊並
  未積欠被上訴人任何借款債務。被上訴人所提出之上開 335萬
  元支票，係伊向被上訴人借款時，依被上訴人之請求所開立之
  保證票。伊不認識李瑞珠，更從未向李瑞珠借款等語資為抗辯
  。
二經查：
  (一)上訴人偕同其妻乙○○（本件上訴人之訴訟代理人）於93年
    9月 11日在訴外人丙○○家中與被上訴人之夫游慶聲就兩造
    間之債務進行協商時，除坦承積欠被上訴人85萬元外，並於
    游慶聲敘及「李瑞珠的 2百多萬元你要跟人家解決．．．．
    」等語時，並未出言否認，有被上訴人所提出之錄音光碟片
    （見本院外放附件袋）及錄音譯文（見原審卷第39頁）附案
    可稽。
  (二)上訴人之訴訟代理人即上訴人之妻乙○○先則辯稱：伊是因
    為被上訴人之夫游慶聲曾經到伊家裡丟玻璃，伊因為害怕才
    承認云云，但經本院受命法官當庭勘驗上開錄音內容，顯示
    當時雙方對話語氣平和後，乙○○始坦承伊確有積欠被上訴
    人85萬元之事實（見本院卷第 41-42頁），惟仍否認游慶聲
    當時曾經提及「上訴人夫婦另欠李瑞珠之 2百多萬元」而上
    訴人夫婦在場默認之事實。嗣經本院再當庭勘驗上開錄音光
    碟證實確有其事（見本院卷第104頁、95年1月17日準備程序
    筆錄第 2頁）後，乙○○旋又辯稱：上開錄音光碟係經過變
    造云云。本院乃依上訴人之聲請，將上開錄音光碟片連同原
    始錄音器材送請法務部調查局鑑定結果，上開錄音對話內容
    共約 2小時，並未發現有中斷痕跡，有法務部調查局復函及
    鑑定圖譜附卷可稽（見本院卷第110- 111頁），上訴人對上
    開鑑定結果並未爭執，足見被上訴人於本件起訴之初所主張
    ：上訴人積欠李瑞珠250萬元及被上訴人85萬元，合計335萬
    元一節，顯然有據。
  (三)又被上訴人雖與李瑞珠於一審共同起訴主張：上訴人積欠李
    瑞珠250萬元及被上訴人85萬元，合計335萬元，請求上訴人
    給付上開335萬元借款；惟嗣後又以：因上開335萬元借款全
    係由被上訴人所簽發之支票支付，基於借款契約之要物性，
    撤回對李瑞珠部分之起訴，並擴張被上訴人起訴之聲明，請
    求上訴人返還全部借款（335萬元）及遲延利息（見一審卷
    第182頁），前後主張之事實並非相同。本院參照上訴人始
    終否認伊有直接向李瑞珠借款之事實，認為被上訴人嗣後所
    主張：系爭借款（335萬元）全由被上訴人交付，系爭借貸
    關係存在於兩造之間，被上訴人與李瑞珠間僅屬資金調度關
    係一節（見本院95年3月3日言詞辯論筆錄第2頁），較為可
    取。從而，被上訴人依借款返還請求權之法律關係，請求上
    訴人返還335萬元借款，於法即無不合。
三原審依被上訴人之主張，判決上訴人如數給付上開借款，及自
  支付命令繕本送達上訴人翌日（93年 7月22日）起至清償日止
  之利息，其理由雖與本院不同，但結論則無二致。上訴論旨指
  摘原判決不當，求予廢棄，為無理由，其上訴應予駁回。
四上訴人於本院所提出之多紙支票，與本院上開判斷無涉，兩造
  其餘之攻擊或防禦方法及未經援用之證據，經本院斟酌後，亦
  認為均不足以影響本判決之結果，自毋庸逐一詳予論駁，併此
  敘明。
五據上論結：本件上訴為無理由，依民事訴訟法第449條第1項、
  第78條，判決如主文。
中    華    民    國    95    年    3     月    17    日
                        審判長法  官  何方興
                              法  官  蔡勝雄
                              法  官  王紋瑩
以上正本係照原本作成。
如不服本判決，應於收受送達後20日內向本院提出上訴書狀，其
未表明上訴理由者，應於提出上訴後20日內向本院補提理由書狀
(均須按他造當事人之人數附繕本)上訴時應提出委任律師或具有
律師資格之人之委任狀，委任有律師資格者，另應附具及格證書
及釋明委任人與受任人有民事訴訟法第466條之1第1項但書或第2
項(詳附詳)所定關係之釋明文書影本。
                              書記官  劉妙娘
中    華    民    國    95    年    3     月    17    日
附註：
民事訴訟法第466條之1(第1項、第2項)：
對於第二審判決上訴，上訴人應委任律師為訴訟代理人。但上訴
人或其法定代理人具有律師資格者，不在此限。
上訴人之配偶、三親等內之血親、二親等內之姻親，或上訴人為
法人、中央或地方機關時，其所屬委任人員具有律師資格並經法
院認為適當者，亦得為第三審訴訟代理人。


司法院資訊處製作；財團法人民間司法改革基金會備份。
